【裁判字號】    98,交聲,873
【裁判日期】    981215
【裁判案由】    聲明異議
【裁判全文】
臺灣臺南地方法院交通事件裁定      98年度交聲字第873號
移送機關    臺北市交通事件裁決所
異議人即
受處分人    甲○○
上列受處分人因違反道路交通管理處罰條例案件，對於台北市交
通事件裁決所民國98年6月17日所為之裁決處分（處分案號：北
市裁申字第裁22-AM0000000號），聲明異議，本院裁定如下：
    主  文
原處分撤銷。
甲○○不罰。
    理  由
一、原處分意旨略以：異議人即受處分人甲○○（下稱異議人）
    所有之車號BL-8826號自用一般小客車 (下稱系爭車輛)，於
    民國（下同）94年6月2日9時55分許，在台北市○○○路○段
    該路段禁止臨時停車處所有違規停車行為，遭台北市政府警
    察局交通警察大隊（下稱舉發機關）逕行製單舉發，嗣經台
    北市交通事件裁決所（下稱移送機關）查證結果，認異議人
    之前述違規事實明確，乃依道路交通管理處罰條例第56條第
    1 項第1款規定裁處異議人新臺幣900元之罰鍰。
二、聲明異議意旨略以：
  (一)異議人並非系爭車輛之所有權人，該車之所有權人係兆輝公
    司，異議人從未收受兆輝公司、監理單位或裁決所任何通知
    ，卻單方面將系爭車輛之所有權讓渡異議人，顯失公平。異
    議人未曾拒絕收受任何文件，移送機關應查明通知異議人之
    地址是否有誤。
  (二)移送機關未查明，僅依臺灣臺南地方法院97年度交聲字第57
    6號交通事件裁定之內容要求異議人繳交罰鍰，實使異議人
    不服。況且相同性質之其他案件即臺灣臺南地方法院97年度
    交聲字第555、556、557、559、560、562、567、568號等交
    通事件裁定之內容，已經為異議人不罰之諭知，請求引用參
    考。
  (三)異議人曾於94年7月5日出境，並於94年9月26日始入境，可
    以證明異議人並非本件違規行為之駕駛人，據兆輝公司之主
    管謝長孟告知，駕駛人應係第三人吳紹斌，移送機關誤將異
    議人當作裁決之裁罰對象，顯有錯誤，為此，聲明異議，請
    求撤銷原處分等語。
三、按汽車不得於禁止臨時停車處所停車，如有違反，處汽車駕
    駛人新台幣六百元以上一千二百元以下罰鍰，道路交通管理
    處罰條例第56條第1項第1款定有明文。又按行為人有本條例
    之情形者，應填製舉發違反道路交通管理事件通知單（以下
    簡稱通知單），並於被通知人欄予以勾記，其通知聯依下列
    規定辦理：四、逕行舉發者，應按已查明之資料填註車牌號
    碼、車輛種類、車主姓名及地址，並於通知單上方空白處加
    註逕行舉發之文字後，由舉發機關送達被通知人，違反道路
    交通管理事件統一裁罰基準及處理細則第11條第1項第4款亦
    定有明文。因此，在汽車於禁止臨時停車處所停車而遭逕行
    舉發時，僅有車主或汽車駕駛人始可能為處罰之對象。因此
    ，本件之爭點：在於系爭車輛於上開時、地違規停車時，異
    議人是否為該車之車主或汽車駕駛人。
四、經查：
  (一)移送機關指稱異議人於上揭時、地將系爭車輛停放在台北市
    ○○○路3段之禁止臨時停車處所，固有台北市政府警察局
    94年6月15日北市警交大字第AM0000000號舉發違反道路交通
    管理事件通知單1份，及照片1幀附卷可憑，然系爭車輛登記
    之車主名稱，係「兆輝股份有限公司」（下稱兆輝公司），
    有車號查詢汽車車籍資料1份附卷可參，並非異議人，因此
    ，異議人抗辯稱其非車主，並非無據。
  (二)至於移送機關雖於本件移送書之意見欄中載稱因車主兆輝公
    司於89年11月27日向台北市監理處辦理拒不過戶註銷並刊登
    報紙在案，並於97年1月3日以（97）兆股字第103號函向移
    送機關提出應改列異議人為受處分人，移送機關乃於97年1
    月18日以北市裁一字第09730284200號函通知異議人，本件
    違規行為應歸責於異議人云云，惟按違反本條例之行為，自
    行為成立之日起；行為有連續或繼續之狀態者，自行為終了
    之日起，逾三個月不得舉發，道路交通管理處罰條例第90條
    第1項前段定有明文。查：移送機關係於89年11月27日准許
    兆輝公司就系爭車輛辦理拒不過戶註銷牌照之登記，估不論
    移送機關率爾准許兆輝公司為上開登記，是否於法有據，移
    送機關既准許兆輝公司為上開登記，即認於89年11月27日之
    後即89年11月28日起系爭車輛之違規行為，原則上應歸責於
    異議人，然移送機關卻未於車籍資料為任何註記，致舉發機
    關於94年6月15日舉發本件違規行為時，仍以兆輝公司為車
    主而為逕行舉發，遲至97年1月3日因兆輝公司以（97）兆股
    字第0103號函提出應歸責於異議人之申請後，移送機關始於
    97 年1月8日以北市裁一字第號00000000000函要求異議人繳
    納罰鍰，業如前述，但本件違規行為係發生於94年6月2日，
    該違反道路交通管理處罰條例之行為，自行為成立之日起算
    ，迄移送機關97年1月8日通知異議人繳納罰鍰之日顯已逾3
    個月，依上開規定已不得再對異議人另行舉發。從而，異議
    人提起本件異議為有理由，原處分應予撤銷，並另為異議人
    不罰之諭知。
五、綜上所述，本件裁決處分有前述之違法情形，因此，異議人
    提起本件異議為有理由，本院自應將原處分予撤銷，並另為
    異議人如主文第2項所示之不罰諭知，以資適法。
六、據上論斷，應依道路交通管理處罰條例第87條第2項、道路
    交通案件處理辦法第20條前段，裁定如主文。
中    華    民    國    98    年    12    月    15    日
                      交通法庭  法  官  陳淑勤
以上正本證明與原本無異。
如不服本裁定應於送達後5日內向本院提出抗告狀。
                                書記官  謝國欽
中    華    民    國    98    年    12    月    15    日


司法院資訊處製作；財團法人民間司法改革基金會備份。
